臺灣高等法院臺南分院刑事裁定
108年度上訴字第1003號
                                   108年度上訴字第1004號
上  訴  人  
即  被  告  黃天一




選任辯護人  林仲豪律師
            馬偉涵律師
            魏雯祈律師
上  訴  人  
即  被  告  吳洛瑜



選任辯護人  洪茂松律師
上列被告等因違反貪污治罪條例等案件，本院裁定如下：
    主  文
黃天一、吳洛瑜自民國110年2月5日起限制出境、出海捌月。
    理  由
一、按刑事訴訟法於民國108年5月24日修正增訂第八章之一「限
    制出境、出海」第93條之2至第93條之6(以下稱限制出境新
    制)，並於108年6月19日經總統公布；刑事訴訟法施行法亦
    於同日公布增訂第7條之11，明定限制出境新制自修正公布
    後6個月即108年12月19日施行；新制施行前，偵查或審判中
    經限制出境、出海者，應於生效施行之日起2個月內，依刑
    事訴訟法第八章之一規定重為處分，逾期未重為處分者，原
    處分失其效力。又依據上開增訂刑事訴訟法第93條之2第1 
    項：「被告犯罪嫌疑重大，而有下列各款情形之一者，必要
    時檢察官或法官得逕行限制出境、出海。但所犯係最重本刑
    為拘役或專科罰金之案件，不得逕行限制之：一、無一定之
    住、居所者。二、有相當理由足認有逃亡之虞者。三、有相
    當理由足認有湮滅、偽造、變造證據或勾串共犯或證人之虞
    者」及第93條之3第2項後段：「審判中限制出境、出海每次
    不得逾八月，犯最重本刑為有期徒刑十年以下之罪者，累計
    不得逾五年；其餘之罪，累計不得逾十年」。
二、上訴人即被告黃天一（以下稱被告黃天一）、上訴人即被告
    吳洛瑜(以下稱被告吳洛瑜)因違反貪污治罪條例等案件，前
    經檢察官以被告二人均涉犯貪污治罪條例第4條第1項第5款
    對於違背職務行為，要求、收受賄賂罪、刑法第339條第1項
    詐欺取財罪、同法第216條、第212條行使偽造特種文書罪等
    罪嫌提起公訴、追加起訴，被告黃天一、吳洛瑜於105年9月
    7日起訴送審時，經原審受命法官裁定分別以新臺幣(下同)2
    00萬元、50萬元具保，並限制出境、出海，復通知內政部移
    民署、行政院海岸巡防署海岸巡防總局(即嗣後改制為海洋
    委員會海巡署偵防分署)，限制其出境、出海。嗣原審審理
    後，於108年2月27日以105年度訴字第490號、107年度易字
    第134號判決，判處被告黃天一不得易科罰金部分應執行有
    期徒刑13年，得易科罰金部分，應執行有期徒刑2年；被告
    吳洛瑜不得易科罰金部分應執行有期徒刑3年，得易科罰金
    部分應執行有期徒刑1年4月，有各該訊問筆錄、判決書、臺
    灣臺南地方法院105年9月9日南院崑刑昃105訴490字第10500
    48008號函在卷可參。
三、本案檢察官及被告二人均不服原審判決提起上訴，原審對被
    告二人所為上開限制出境、出海之處分，依刑事訴訟法施行
    法第7條之11規定，因係於前揭限制出境新制施行前所為，
    應於限制出境新制生效施行之日即108年12月19日起2個月內
    ，依刑事訴訟法第八章之一規定重為處分，逾期未重為處分
    者，原處分失其效力，因本院先前並未對被告二人重為限制
    出境、出海之處分，故原審所為上開限制出境、出海處分已
    於109年2月18日失效。惟被告二人經本院訊問後，認渠等雖
    否認犯罪，然由其他共同被告及相關證人證述情節，與卷內
    非供述證據資料，顯示被告二人涉犯貪污治罪條例第4條第1
    項第5款對於違背職務行為，要求、收受賄賂罪、刑法第339
    條第1項詐欺取財罪及同法第216條、第212條行使偽造特種
    文書罪等罪嫌重大，本院於109年12月30日、110年1月27日
    分別給予檢察官、被告黃天一、吳洛瑜及渠等辯護人就是否
    限制出境、出海陳述意見之機會後，審酌檢察官請求對被告
    二人限制出境出海、被告二人及被告黃天一辯護人則均表示
    沒有意見、被告吳洛瑜辯護人表示請本院依法審酌等情，暨
    衡以被告二人所犯違背職務收受賄賂罪為最輕本刑5年以上
    有期徒刑之重罪，被告二人經原判決判處之刑期均甚長，而
    遭判重刑常伴有逃亡之高度可能，係趨吉避凶、脫免刑責、
    不甘受罰之基本人性，被告二人既經原審認定有罪，且判處
    上開須入監服刑之刑度，非無因此啟動逃亡境外、脫免刑責
    之動機，而有刑事訴訟法第93條之2第1項第2款之「相當理
    由足認有逃亡之虞者」之情形，且本案尚在審理中，被告二
    人倘出境後未再返回接受審判或執行，亦嚴重損害國家追訴
    犯罪之公共利益，故對其等為限制出境、出海之處分，並未
    逾越刑事訴訟法第93條之2第1項規定之必要性，核與比例原
    則無違，為確保將來審判程序進行及刑罰執行之目的，並審
    酌人權保障與公共利益之均衡維護，認有對被告限制出境、
    出海之必要，依法裁定被告二人均自110年2月5日起限制出
    境、出海8月（至110年10月4日止）。爰裁定自110年2月5日
    起限制出境、出海8月。
四、依刑事訴訟法第93條之2，裁定如主文。
中　　華　　民　　國　　110 　年　　2 　　月　　5 　　日
                  刑事第六庭    審判長法　官  張瑛宗
                                      法　官  林逸梅
                                      法　官  李秋瑩
以上正本證明與原本無異。
如不服本裁定，應於收受本裁定後五日內向本院提出抗告狀。
　　　　　　　　　　　　　　　　　　　書記官  劉紀君
中　　華　　民　　國　　110 　年　　2 　　月　　5 　　日